臺灣高雄地方法院民事裁定
111年度法字第1號
聲  請  人  陳思明  


相  對  人  財團法人陳文從文教基金會

上列聲請人聲請變更財團法人陳文從文教基金會捐助章程，本院
裁定如下：
    主  文
財團法人陳文從文教基金會第五、六、七、八、九、十一、十二
、十三、十四、十六條准予變更如附表「修正後條文」欄所示。
其餘聲請駁回。
聲請程序費用新臺幣壹仟元由聲請人負擔。
    理  由
一、聲請意旨略以：聲請人為財團法人陳文從文教基金會（下稱
    系爭基金會）董事長，系爭基金會業已報經高雄市政府教育
    局核准設立，並經本院於民國86年10 月8日核發法人登記證
    書，茲因捐助章程所定之組織不完全，或重要管理方法不具
    備，經董事會決議，修訂捐助章程如附表所示，爰依民法第
    62條規定聲請為必要之處分等語。
二、按財團之組織及其管理方法，由捐助人以捐助章程或遺囑定
    之；捐助章程或遺囑所定之組織不完全，或重要之管理方法
    不具備者，法院得因主管機關、檢察官或利害關係人之聲請
    ，為必要之處分，民法第62條定有明文。是得依上開規定聲
    請為必要處分者，須以財團法人組織不完全、重要管理方法
    不具備為要件。而所謂財團之組織不完全者，例如財團內部
    之董事會或監察人之組織不完全；所謂重要之管理方法者，
    例如董監事之任免方式、董事會之職權範圍、執行事務之決
    議方法及財團財產之管理方法等，如不屬於上述事項之章程
    變更，則祇需取得目的事業主管機關之許可，即可聲請該管
    法院辦理變更登記。至財團名稱、設立宗旨、業務範圍、目
    的事業之變更，非屬財團組織有關之事項，亦與財團之管理
    方法無涉，與民法第62條所定得聲請法院為章程之必要處分
    之要件不符，自不在得聲請之列。
三、經查，系爭基金會報經高雄市政府核准設立，並經本院於86
    年10 月8日核發法人登記證書，而聲請人為系爭基金會之董
    事長等節，有本院登記處108 年1 月3日107 證他字第329號
    法人登記證書及系爭基金會110 年12月13 日第九屆110 年
    度第1 次董事會議紀錄附卷可稽，堪認聲請人係民法第62條
    規定所指之利害關係人而得依該條規定聲請本院為捐助章程
    變更處分。又聲請人主張系爭基金會經董事監察人聯席會議
    決議修改捐助章程如附表所示之內容，亦據其提出系爭基金
    會上開董事監察人聯席會議紀錄、系爭基金會捐助章程修正
    條文對照表，並有主管機關高雄市政府教育局111 年1 月12
    日高市教社字第11130327700 號函（許可變更修正捐助章程
    ）為證，堪信為真實。本院審酌聲請人聲請變更之捐助章程
    如附表「修正後條文」欄所示第5、6、7、8、9、11、12、1
    3、14、16條各係規定董事會職權範圍、董監事職權及任免
    方式、董事會召開及其決議方式、財團財產之管理方法等之
    變更，核屬系爭基金會重要管理方法之變更，屬法院得為處
    分之事項，且與系爭基金會之設立目的、民法有關財團法人
    之規定及財團法人法並無牴觸，是其聲請變更捐助章程如前
    所述之部分，並無不合，應予准許。至附表「修正後條文」
    欄其餘條文，僅係相關文字修正或財團名稱、歷次修訂日期
    等修正，核其內容，非關組織不完全或重要管理方法不具備
    之情形，揆諸前揭說明，只須取得目的事業主管機關之許可
    ，再向法院登記處辦理變更登記即為已足，毋庸向本院聲請
    裁定變更，故聲請人此部分之聲請，於法不合，本院無從准
    許，應予駁回。
四、依非訟事件法第21條第1項前段、第24條第1項，裁定如主文
    。
中　　華　　民　　國　　111 　年　　3 　　月　　16　　日
                民事第三庭  法　官　鄭珮玟
以上正本係照原本作成。
如對本裁定抗告須於裁定送達後10日內向本院提出抗告狀，並繳
納裁判費新台幣1,000元。
中　　華　　民　　國　　111 　年　　3 　　月　　16　　日
                             書記官  王芷鈴 
附表
條次 修正後條文 修正前條文 說明 第一條 本基金會依照財團法人法、民法及有關法令規定組織之，定名為「財團法人陳文從文教基金會」（以下簡稱本會）。 本基金會依照民法第59條暨高雄市審查教育事務財團法人設立許可及監督要點則組織之，定名為「財團法人陳文從文教基金會」（以下簡稱本會）。 依法令規定修正  第二條 本會以「響應政府推展全民教育、發揚民族藝術、文化，維護薪火相傳」為宗旨，依有關法令規定辦理下列業務： 〈一〉弘儒興學，發揚倫理道德、淨化社會風氣。  〈二〉獎助學性優良學生。  〈三〉獎勵各民俗、藝術、文化、體育等活動。 〈四〉發行或出版合於本宗旨之刊物及著作。 〈五〉承辦其他與本宗旨相關之業務。 本會以「響應政府推展全民教育、發揚民族藝術、文化，維護薪火相傳」為宗旨，依有關法令規定辦理左列業務： 〈一〉、弘儒興學，發揚倫理道德、淨化社會風氣。  〈二〉、獎助學性優良學生。  〈三〉、獎勵各民俗、藝術、文化、體育等活動。 〈四〉、發行或出版合於本宗旨之刊物及著作。 〈五〉、承辦其他與本宗旨相關之業務。 修正條次及文字 第三條 本會設立基金共新臺幣貳佰萬元整，由金皇企業股份有限公司捐助。俟本會依法完成財團法人登記後，得繼續接受捐贈。 本會設立基金共貳佰萬元整，由金皇企業股份有限公司捐助。俟本會依法完成財團法人登記後，得繼續接受捐贈。 修正條次及文字 第四條 本會主事務所設於高雄市○○區○○○路000號1樓。 本會會址設於高雄市○○區○○○路○○○號一樓。 修正條次及文字。 第五條 本會設董事會管理之，董事會職權如下： 一、經費之籌措與財產之管理及運用。 二、董事之改選及解任。 三、董事長之推選及解任。 四、内部組織之訂定及管理。 五、工作計畫之研訂及推動。 六、年度預算及決算之審定。 七、獎助案件的處理與有關辦法之訂定。 八、捐助章程變更之擬議。 九、不動產處分或設定負擔之擬議。 十、合併之擬議。 十一、其他捐助章程規定事項之擬議或決議。 本會設董事會管理之，董事會職權如下： 一、基金之籌集、管理及運用。 二、業務計劃之制定及推行。 三、內部組織之制定及管理。 四、獎助案件的處理及有關辦法之訂定。 五、年度收支預算及決算之審定。 六、董事之選聘及解聘。 七、其它重要事項之擬議或決議。 配合財團法人法規定增修內容 第六條 本會董事會由董事七人組成。第一屆董事由原捐助人選聘之，第二屆以後董事由前一屆董事會選聘之，董事均為無給職。 本會董事，其總人數五分之一以上應具有與設立目的相關之專長或工作經驗。 本會董事相互間有配偶或三親等内親屬之關係者，不得超過總人數三分之一。 本會董事會由董事七人組成。第一屆董事由原捐助人選聘之，第二屆以後董事由前一屆董事會選聘之，董事均為無給職。 配合財團法人法規定增修內容 第七條 本會董事任期每屆三年，連選得連任，惟期滿連任之董事，不得逾改選總人數五分之四。董事在任期中 因故出缺，董事會得另行選聘適當人員補足原任期。董事任期屆滿前二個月，董事會應召集會議，改選聘下屆董事。新舊任董事並應按期辦理交接。 本會董事任期每屆三年，連選得連任，董事在任期中因故出缺，董事會得另行選聘適當人員補足原任期。每屆董事任期屆滿前二個月，董事會應召集會議，改選聘下屆董事。新舊任董事並按期辦理交接。 配合財團法人法規定修正。 第八條 本會董事互選一人為董事長，連選得連任，董事長對內為董事會主席，對外代表本會。無給職。董事長請假、因故或依法不能行使職權時，由董事長指定董事一人代理之；董事長未指定或無法指定代理人者，由董事互推一人代理之。 本會董事互選一人為董事長，綜理會務，對外代表本會。無給職。 依財團法人法規定增修内容。 第九條 本會可設執行長乙名，由董事長推薦董事乙名，並經董事會通過後任之，執行長得協助董事長處理會務，無給職。 本會可設執行長乙名，由董事長推薦董事乙名，並經董事會通過後任之，執行長得協助董事長處理會務，無給職。 未修正 第十條 本會得視會務之需要，由董事會就董事之外，聘任總幹事及會計各乙名，承董事長之命，負責本會日常事務之處理，皆有給職，薪資由董 事會另訂。 本會得視會務之需要，由董事會就董事之外，聘任總幹事及會計各乙名，承董事長之命，負責本會日常事務之處理，皆有給職，薪資由董 事會另訂。 未修正 第十一條 董事會議由董事長召集並任主席，每半年至少開會一次。須有過半數董事出席始得開會，對於議案之表決，以出席董事過半數同意行之。 董事應親自出席會議，不能出席時，得以書面委託其他董事代理出席，受託代理出席之董事，以受一人委託為限，且其人數不得逾董事事總人數三分之一。 董事長未依規定召集會議，經現任董事總人數三分之一以上以書面提出會議目的及召集理由，請求召集事會議時，董事長應自受請求之日起十日内召集之。屆期不為召集之通知，得由請求之董事報經主管機關許可後，自行召集之。 下列重要事項之決議應有三分之二以上董事之出席，以出席董事過半數之同意並經主管機關許可後行之： 一、章程變更之提議擬議有民法第六十二條、第六十三條情形並應經過法院為必要處分。 二、基金之動用。 三、以基金填補短絀。處分或設定負擔。 四、不動產之處分或設定負擔。 五、董事及董事長之選任及解任。 六、解散之擬議。 合併事項之決議應依財團法人法第三十四條第一項規定辦理。前二項之議案，應於會議十日前，將議程通知全體董事及主管機關，並不得以臨時動議提出。 本會董事會每年至少開會二次，必要時得召集臨時會議。會議由董事長召集之並任主席，如董事長缺席，由執行長代任主席，須有過半數董事出席始得開會，對於議衆之表決，以出席董事過半數同意。並經主管機關准許後行之。但左列重要事項之決議應有三分之二以上董事出席，以現任董事總額過半數之 同意行之： 一、章程變更之擬議。如有民法第六十二條或第六十三條情行者，應經過法院為必要之處分。 二、 不動產處分之擬議。 三、 解散之擬議。 召開董事會之前十日，應將開會通知連同議案送達各董事，並依規定報請主管機關派員列席指導。會後並將董事會議記錄呈報主管機關核備。 配合財團法人法規定修正。 第十二條 本會以每年一月一日至十二月三十一日為業務及會計年度，董事會應依有關法令規定辦理下列事項。 一、審定當年度工作計畫及經費預算，於年度開始後一個月内，送主管機關備查。 二、審定前一年度工作報告及財務報表，於年度結束後五個月内，送主管機關備查。 本會以每年一月一日至十二月三十一日為業務及會計年度，每年二月底以前，董事會應審定左列事項，函報主管機關核備： 一、上年度業務報告及經費收支決算。 二、本年度業務計畫及經費收支預算。 三、財產清冊（含年度捐助人名冊及有關憑據影本） 配合財團法人法規定修正。 第十三條 本會辦理本年度業務計畫以外之工作，需符合本章程第二條之規定，並須經董事會通過後，函報主管機關備查。 本會辦理本年度業務計畫以外之工作，需符合本章程第三條之規定，並須事先函报主管機關核備。 依實務修正 第十四條 本會應以捐助財產孽息及設立登記後之各項所得，辦理符合設立目的及捐助章程所定之業務，不得有分配盈餘之行為。 本會財產之保管及運用，應依規定辦理並以法人名義為之，不得存放或借貸與董事、其他個人或非金融機構，並受主管機關之監督。 本會辦理各項業務所需經費，以支用基金孽息及法人成立後所得捐助為原則，非經董事會之決議，主管機關之許可，不得處分原有基金、不動產，及法人成立後列入基金之捐助。  修正條次並配合財團法人法規定修正。 第十五條 本會由於業務需要或其他因素，變更法人許可事項，均須經董事會通過，函報主管機關許可，並向法院辦理法人變更登記。 本會由於業務需要或其他因素，變更董事、財產及其他因素，均須經董事會通過，函報主管機關許可，並向法院辦理法人變更登記。 修正條次及文字 第十六條 本會係永久性質，若經董事會決議解散或主管機關撤銷或廢止許可，應依規定辦理清算，清算後賸餘財產，不得歸屬於自然人或以營利為目的之法人或團體，應歸屬於本會所在地之地方自治團體。 本會係永久性質，如因故解散時，經依法解除之賸餘財產，不得歸屬於任何個人或私人團體，應歸屬於所在之地方政府或地方自治團體。 修正條次並配合財團法人法增修 第十七條 本章程訂於民國八十六年九月二十五日，如有未盡事宜，悉依財團法人法、民法及有關法令規定辦理。 本章程訂於民國八十六年九月二十五日，如有未盡事宜，悉依有關法令規定辦理。 修正條次及增修依據法規 第十八條 本章程經本會完成財團法人登記後施行。 本章程經本會完成財團法人登記後施行。 修正條次